【裁判字號】    97,裁,1016
【裁判日期】    970131
【裁判案由】    徵收補償
【裁判全文】
最  高  行  政  法  院  裁  定
                                     97年度裁字第01016號
上  訴  人  甲○○
            丁○○○
            戊○○
            己○○○
            庚○○○
            壬○○
            丙○○
            辛○○○
            癸○○
            子○○
            丑○○
            寅○○
            卯○○
            辰○○
                      共同送達代收人  乙○○
                                      正四路235號3樓之1
被 上訴 人  高雄縣政府
代  表  人  巳○○
上列當事人間徵收補償事件，上訴人對於中華民國95年4月13日
高雄高等行政法院94年度訴字第193號判決，提起上訴，本院裁
定如下：
    主  文
上訴駁回。
上訴審訴訟費用由上訴人負擔。
    理  由
一、按對於高等行政法院判決之上訴，非以其違背法令為理由，
    不得為之，行政訴訟法第242條定有明文。依同法第243條第
    1項規定，判決不適用法規或適用不當者，為違背法令；而
    判決有同條第2項所列各款情形之一者，為當然違背法令。
    是當事人對於高等行政法院判決上訴，如依行政訴訟法第
    243條第1項規定，以高等行政法院判決有不適用法規或適用
    不當為理由時，其上訴狀或理由書應有具體之指摘，並揭示
    該法規之條項或其內容；若係成文法以外之法則，應揭示該
    法則之旨趣；倘為司法院解釋或本院之判例，則應揭示該判
    解之字號或其內容。如以行政訴訟法第243條第2項所列各款
    情形為理由時，其上訴狀或理由書，應揭示合於該條項各款
    之事實。上訴狀或理由書如未依此項方法表明，或其所表明
    者與上開法條規定不合時，即難認為已對高等行政法院判決
    之違背法令有具體之指摘，其上訴自難認為合法。
二、上訴人對高等行政法院判決提起上訴，係以：（一）被上訴
    人之地價改算通知書係公文書，該文書上所載林進發之住址
    ，依法應推定為真正，原審判決卻認上訴人未盡舉證責任，
    顯然有判決不適用法規之違誤。（二）系爭土地既已於土地
    總登記時，登記為林進發所有，自應認林進發為所有權人，
    上訴人為林進發之繼承人，雖未就系爭土地為繼承登記，仍
    為系爭土地被徵收前之所有權人，自得領取系爭徵收補償費
    。（三）本件發給林進發徵收補償金之處分早已作成，係屬
    有效之行政處分，對相對人、關係人及原處分機關發生拘束
    力，被上訴人拒絕給付需有正當理由，上訴人依法已經被推
    定為真正權利人，被上訴人若拒絕發放補償金，應自行舉證
    證明上訴人非真正權利人，而非令上訴人自行舉證自己為真
    正權利人。（四）高雄縣土地地價冊上登載系爭土地所有權
    人林進發之住址為高雄縣鳥松鄉○○村○○路11巷29號，應
    非無據，高雄縣仁武地政事務所雖曾函覆謂日據時代之土地
    登記簿，並無系爭土地之資料，惟該所製作土地地價冊時，
    絕非毫無根據即作如此登載。由相關戶籍資料可知，林進發
    之住址即為現今上訴人之親人林祝飛之地址。基於誠信原則
    與行政處分構成要件效力或確認效力之理論，被上訴人殊無
    恣意不予核認之理等語，為其理由。
三、本院查：觀之本件上訴理由，無非係就原審依其取捨證據、
    認定職權之行使，認定：系爭土地於36年10月21日土地總登
    記時，登記所有權人為林進發，惟無住址或其他識別資料，
    另日據時代土地登記簿上所有權人姓名「林進發」旁則以鉛
    筆加註其為管理者，及「福德爺」字樣，另備註欄註明代理
    人「謝猛」；而土地台帳所登記之所有權人則為「福德爺」
    ，管理「林進發」；又訴外人龍泉堂代表人陳林珠及何永達
    主張龍泉堂始為徵收補償費領取權人，可見系爭土地實際所
    有權人為何人，已有爭議。又系爭土地徵收補償費保管清冊
    中，其應受補償人或管理人（代理人）欄中記載為「林進發
    」，其地址則載明「空白」，但被上訴人之承辦人另行加註
    「依據高雄縣政府稅捐稽徵處函查明：其資料所載住址鳥松
    鄉○○路26巷17之1號」。而由上訴人主張其等之被繼承人
    「林進發」之日據時代戶籍地址「台南廳赤山里埔庄56番
    地」，是否即為臺灣光復後之「高雄縣鳥松鄉埔村56號」
    及「高雄縣鳥松鄉○○○○路11巷29號」，復無法證明。是
    本件上訴人尚無法證明其為系爭土地徵收前之所有權人，應
    不得向被上訴人請求給付系爭土地之徵收補償費等事實，指
    摘其為不當，而未具體表明合於不適用法規、適用法規不當
    、或行政訴訟法第243條第2項所列各款之情形，難認對原判
    決之如何違背法令已有具體之指摘。依首揭說明，應認其上
    訴為不合法。
四、依行政訴訟法第249條第1項前段、第104條、民事訴訟法第
    95 條、第78條、第85條第1項前段，裁定如主文。
中    華    民    國    97    年    1     月    31    日
                    最高行政法院第一庭
                        審判長法官  鄭  淑  貞
                              法官  林  茂  權
                              法官  吳  明  鴻
                              法官  鄭  小  康
                              法官  帥  嘉  寶
以  上  正  本  證  明  與  原  本  無  異
中    華    民    國    97    年    1     月    31    日
                              書記官  阮  思  瑩


司法院資訊處製作；財團法人民間司法改革基金會備份。
